臺灣臺中地方法院刑事判決　　　　　　　　　　　　　九十一年度易字第二四七號
　　公　訴　人　臺灣臺中地方法院檢察署檢察官
　　被　　　告　丙○○
右列被告因偽造文書等案件，經檢察官提起公訴（九十年度偵緝字第六０二號），本
院判決如左：
    主  文
丙○○連續意圖為自己不法之所有，以詐術使人將本人之物交付，處有期徒刑柒月。
    事  實
一、丙○○基於意圖為自己不法所有之概括犯意，自民國八十九年四月間起至同年十
    一月間止，佯稱因生意須現金週轉，而陸續向乙○○借款，同時並交付支票以為
    擔保，其間丙○○並於同年四月二十一日交付其所有座落台中市○區○○段二小
    段三之五、九之一一、九之一地號土地之所有權狀三紙予乙○○保管，另於同年
    五月二十三日由丙○○之妻甲○○交付丙○○所有座落台中市○區○○段二小段
    一四八四、一四八六建號之建物所有權狀二紙予乙○○保管，交付前開所有權狀
    同時，並分別由二人與乙○○簽立保管同意書，約定丙○○不得再聲請補發前開
    所有權狀，否則願負偽造文書之責等方法為詐術，而使乙○○陷於錯誤，陸續交
    付新台幣（下同）一百六十三萬九千四百七十元元之現金。詎丙○○明知前開所
    有權狀已交由乙○○保管，並未遺失，竟基於使公務員將不實事項登載於職務上
    所掌公文書之犯意，在八十九年六月二十二日，填具切結書，以前揭一四八四建
    號之房屋所有權狀於同年月二十二日不慎遺失為由，向台中市中山地政事務所申
    請補發前開建築改良物之所有權狀（台中市中山地政事務所於同年月二十二日收
    件），致使前開地政事務所承辦之公務人員，於同年七月六日，將前開虛偽不實
    之事項登載於職務上所掌之建築改良物登記簿上，足以生損害於乙○○及前開地
    政機關對於房屋所有權狀補發管理事項之正確性。
二、案經乙○○訴請臺灣臺中地方法院檢察署檢察官偵查起訴。
    理  由
一、訊據被告丙○○對其於前揭時、地向告訴人乙○○陸續借得前開款項，並交付前
    開土地、建物所有權狀予告訴人乙○○保管，並簽立保管同意書，約定不得再聲
    請補發前開所有權狀，否則願負偽造文書之責，及其於前揭時、地以房屋所有權
    狀不慎遺失為由，向台中市中山地政事務所申請補發前開建築改良物之所有權狀
    等事實均已坦承不諱；惟矢口否認有何詐欺之犯行，並辯稱其因受他人託累，而
    無法還告訴人前開借款，並無詐欺故意云云。惟查前揭事實業據告訴人乙○○於
    偵查中及本院調查、審理時指訴綦詳，並有支票影本、保管同意書、土地所有權
    狀影本、建物所有權狀影本、退票理由單、土地登記聲請書、切結書、登記清冊
    建物標示、台中市中山地政事務所公告等在卷可稽。且被告自始即於八十九年四
    月二十一日提供前開所有權狀三紙供向告訴人貸款之用，並保證不再聲請補發；
    於八十九年五月二十三日提供前開建物所有權狀二紙，亦係供向告訴人貸款之用
    ，並保證不再聲請補發；而被告聲請補發前開建築改良物之所有權狀時，並未告
    知告訴人，業據被告供述在卷，顯見其故不令告訴人得知；另參以其於前開支票
    退票後逃逸無蹤，令告訴人催討無著，事隔多年亦未清償分文，足見其於借款之
    初，即具為自己不法所有之意圖甚明。被告前開所辯，無非事後圖卸刑責之詞，
    不足採信。本件事證明確，被告犯行洵堪認定。
二、核被告所為，係犯刑法第三百三十九條第一項之詐欺取財罪、第二百十四條之使
    公務員登載不實罪。其先後多次詐欺取財之犯行，時間緊接，犯罪構成要件相同
    ，顯係基於概括犯意反覆為之，為連續犯，應依刑法第五十六條之規定，以一罪
    論，並加重其刑。公訴人起訴事實雖未敘及被告前開超過一百二十八萬九千四百
    七十元之詐欺犯行，然該部分事實與起訴事實既具連續犯之裁判上一罪關係，應
    為起訴效力所及，本院自得併予審究。被告所犯前開二罪間，有方法結果之牽連
    關係，屬牽連犯，應依刑法第五十五條後段之規定，從一重之連續詐欺取財罪處
    斷。爰審酌被告犯罪之動機、目的、手段，其所詐得之金錢數量且尚未與告訴人
    達成和解等犯罪所生危害，及其犯罪後坦承偽造文書犯行惟就詐欺犯行猶飾詞卸
    責之態度等一切情狀，量處如主文所示之刑，以資懲儆。
三、據上論斷，應依刑事訴訟法第二百九十九條第一項前段，刑法第五十六條、第三
    百三十九條第一項、第二百十四條、第五十五條後段，罰金罰鍰提高標準條例第
    一條前段，判決如主文。
中      華      民      國      九十一    年    八      月      十五    日
                                臺灣臺中地方法院刑事第七庭
                                        法  官  陳  卿  和
右正本證明與原本無異。
如不服本判決，應於送達後十日內向本院提出上訴狀（須附繕本），上訴於臺灣高等
法院臺中分院。
                                        書記官
中      華      民      國      九十一    年    八      月      十五    日
【附錄本案論罪科刑法條全文】
刑法第三百三十九條第一項：
意圖為自己或第三人不法之所有，以詐術使人將本人或第三人之物交付者，處五年以
下有期徒刑、拘役或科或併科一千元以下罰金。
刑法第二百一十四條：
明知為不實之事項，而使公務員登載於職務上所掌之公文書，足以生損害於公眾或他
人者，處三年以下有期徒刑、拘役或五百元以下罰金。
